【裁判字號】    89,訴,903
【裁判日期】    891110
【裁判案由】    損害賠償
【裁判全文】
臺灣板橋地方法院民事判決  八十九年度訴字第九○三號
    原      告  乙○○
    訴訟代理人  鄭斌濟律師
    被      告  甲○○        住台北縣新店市○○路四巷十號三樓
右當事人間請求損害賠償事件，本院判決如左：
    主      文
被告應給付原告新臺幣壹拾伍萬柒仟伍佰伍拾伍元，及自民國八十九年一月二十八日
起至清償日止，按週年利率百分之五計算之利息。
原告其餘之訴駁回。
訴訟費用由被告負擔百分之十三，餘由原告負擔。
本判決第一項於原告以新臺幣伍萬貳仟元為被告供擔保後得假執行。
原告其餘假執行之聲請駁回。
    事      實
甲、原告方面：
  一、聲明：被告應給付原告新台幣（下同）一百二十三萬二千四百十九元及自起訴
      狀繕本送達翌日起至清償日止，按年息百分之五計算之利息，並陳明願供擔保
      請准宣告假執行。
  二、陳述：
  （一）被告於民國（下同）八十八年七月十一日下午十一時三十分許，在台北縣新
        莊市○○路一二○之一號大有巴士新莊站一樓，以三字經辱罵大有巴士某位
        主任，原告聞言相勸，詎被告竟突然將原告推倒在地，以拳頭毆打原告之頭
        部、鼻部、眼部、胸部、手臂及背部，復至該站二樓拿取木劍一支，以該木
        劍刺原告之胸部及頸部，致原告受有鼻部瘀腫傷四乘四公分併鼻骨骨折、臉
        部瘀腫傷兩邊各二乘二公分及三乘三公分、上唇瘀腫傷二乘二公分、下唇裂
        傷一公分、頭部瘀腫傷六乘六公分、右前胸瘀腫傷九乘五公分、左頸外側瘀
        腫傷九乘五公分、右手臂擦傷三乘五公分、左手臂擦傷二乘一公分、背部瘀
        傷一乘零點五公分、右手臂背側擦傷四乘三公分、左手臂背側擦傷二乘二公
        分之傷害，被告之傷害犯行，並經臺灣板橋地方法院檢察署（以下簡稱板橋
        地檢署）檢察官以八十八年度偵字第二二六二八號提起公訴在案。
  （二）按「因故意或過失不法侵害他人之權利者，負損害賠償責任」「不法侵害他
        人之身體或健康者，對於被害人因此喪失或減少勞動能力，或增加生活上之
        需要時，應負損害賠償責任」「不法侵害他人之身體、健康、名譽或自由者
        ，被害人雖非財產上之損害，亦得請求賠償相當之金額」民法第一百八十四
        條第一項前段、一百九十三條及第一百九十五條分別定有明文。被告故意傷
        害原告之身體、健康，致原告受有損害，對於原告因此額外支付或負擔之損
        失及費用，均應由被告負賠償責任。茲分述被告應賠償之明細如下：
    １、醫藥費用及重配眼鏡費用：原告自八十八年七月十一日至同年月三十一日止
        ，在衛生署台北醫院就醫，計花費醫藥費新台幣（下同）四千四百二十一元
        ；又於八十八年七月二十六日至台北市忠孝醫院檢查治療，花費醫藥費九百
        六十四元。再者，原告原配戴使用之眼鏡，因此次遭被告猛毆頭部以致破壞
        不堪使用，不得已於同年八月二十九日重配，花費三千五百元。以上醫藥費
        用及重配眼鏡之費用合計八千八百八十五元。
    ２、營養費用：原告遭受被告傷害大量出血，身體變虛弱，據醫生告知除醫療外
        ，必須多食滋補品，始能恢復體力，此項增加生活上之需要約五萬元，應由
        被告賠償。
    ３、減少勞動能力損失：原告在大有巴士公司擔任駕駛員，於八十八年一月至六
        月，每月薪津收入平均七萬五千元。八十八年七月十一日原告遭受被告傷害
        後，因疼痛虛弱、視力不清無法工作，計十九天無法上班，以致該七月份薪
        水僅二萬一千四百六十六元，減少收入五萬三千五百三十四元。又於八十八
        年八月份起，原告雖能勉強工作，因體力尚未恢復、身體受傷之疼痛、內傷
        時常發作無法正常工作，每月收入平均減少一萬元，據醫生告知至少需一年
        調養體力始能完全恢復，此一年勞動能力減少以致薪津減少收入計十二萬元
        ，係被告傷害行為所致。以上總計原告因勞動能力減少以致減少薪津之損失
        為十七萬三千五百三十四元，應由被告賠償。
    ４、精神慰撫金：原告無端遭受被告以孔武有力之手腳及木劍毆打猛刺，使原告
        受傷嚴重大量出血，身體變虛弱、視力不清、鼻骨骨折，有需要再開刀之虞
        ，精神上所受之痛苦至深且鉅，故請求精神慰撫金一百萬元。
  三、證據：提出板橋地檢署八十八年度偵字第二二六二八號起訴書一件、衛生署台
      北醫院醫療費用收據一件、台北市立忠孝醫院醫療費用收據二件、繳款通知書
      一件、眼鏡行收據一件、原告八十八年一月、四月、五月、七月、八月、十一
      月、八十九年六月、七月、九月之薪資單各一件為證。
乙、被告方面：
    被告未於言詞辯論期日到場，亦未提出書狀作何聲明或陳述
丙、本院依職權向行政院衛生署台北醫院函查原告之傷情對其從事公車駕駛之工作有
    無影響？不能工作之期間多久？需調養多久始得康復？是否需要特別之營養品？
    所需費用若干？
  理      由
壹、程序方面：
一、本件被告經合法通知，未於言詞辯論期日到場，核無民事訴訟法第三百八十六條
    所列各款情形，爰依原告之聲請，由其一造辯論而為判決。
二、原告起訴關於法定遲延利息部分，原係請求自起訴之日起算，嗣於本院八十九年
    十月二十七日言詞辯論期日當庭減縮為自訴狀繕本送達翌日起算，依民事訴訟法
    第二百五十五條第一項第三款規定，應予准許。
貳、得心證之理由：
一、原告起訴主張：被告於八十八年七月十一日下午十一時三十分許，在台北縣新莊
    市○○路一二○之一號大有巴士新莊站一樓，因故與原告發生口角，竟將原告推
    倒在地，以拳頭毆打原告之頭部、鼻部、眼部、胸部、手臂及背部，復至該站二
    樓拿取木劍一支，以該木劍刺原告之胸部，致原告受有鼻部瘀腫傷四乘四公分併
    鼻骨骨折、臉部瘀腫傷兩邊各二乘二公分及三乘三公分、上唇瘀腫傷二乘二公分
    、下唇裂傷一公分、頭部瘀腫傷六乘六公分、右前胸瘀腫傷九乘五公分、左頸外
    側瘀腫傷九乘五公分、右手臂擦傷三乘五公分、左手臂擦傷二乘一公分、背部瘀
    傷一乘零點五公分、右手臂背側擦傷四乘三公分、左手臂背側擦傷二乘二公分之
    傷害。原告因上開傷害支出醫藥費用五千三百八十五元、重配眼鏡費用三千五百
    元、營養費用五萬元、減少工作收入十七萬三千五百三十四元，並精神損失一百
    萬元，以上總計一百二十三萬二千四百十九元，應由被告賠償，爰依侵權行為之
    法律關係請求被告給付上開數額及自起訴狀繕本送達翌日即八十九年一月二十八
    日起至清償日止之法定遲延利息。
二、原告主張於上開時地遭被告毆打而受傷之事實，有衛生署台北醫院出具之診斷證
    明書一紙附於板橋地檢署八十八年度他字第七六五號偵查卷內可資為證，被告於
    本院八十九年度易字第二三號傷害案件之偵審程序中亦是認有以拳頭毆打原告及
    持木劍刺原告胸部之事實，雖其另抗辯稱係原告先拿兇器云云；惟查證人謝雅衕
    、陳嘉洲於本院上開刑事案件審理時到場均證述稱係被告先將原告推倒，並以拳
    頭毆打原告等語，互核相符，應堪採信，被告所辯原告先拿兇器云云，尚無可採
    。且被告之傷害犯行，亦經本院刑事庭以八十九年度易字第二三號判處有期徒刑
    三月，如易科罰金以新台幣三百元折算一日確定，有判決書一份在卷可憑。是原
    告主張被告應負侵權行為損害賠償責任之事實，堪認為實在。
三、按因故意或過失，不法侵害他人之權利者，負損害賠償責任；不法侵害他人之身
    體或健康者，對於被害人因此喪失或減少勞動能力，或增加生活上之需要時，應
    負損害賠償責任；又不法侵害他人之身體、健康者，被害人雖非財產上之損害，
    亦得請求賠償相當之金額，民法第一百八十四條第一項、第一百九十三條第一項
    、第一百九十五條第一項分別定有明文。被告故意傷害原告之身體，業如前所述
    ，故原告請求其賠償損害，於法洵無不合，惟所請求之金額應否准許，茲分述如
    后：
  （一）醫藥費部分：
    １、自費部分：原告因此次受傷所生醫療費用，自費及部分負擔之醫療費用總額
        為一千五百五十五元（５１０＋７４５＋１５０＋１５０＝１５５５），依
        其受傷情形，核屬醫療上所必要，有原告提出之衛生署台北醫院及台北市立
        忠孝醫院出具之醫療費用收據三張可證，堪信為真實，此部份應由被告賠償
        。至於原告支出之診斷證明書費用六十元（每份二十元，共三份），因非屬
        治療上之支付，自不得請求被告給付，故此部份請求，不應准許。
    ２、健保負擔部分：原告因此次受傷所生醫療費用，其中三千七百七十元（３１
        ６６＋３０７＋２９７＝３７７０）係由中央健康保險局負擔，有前揭之醫
        療費用明細表之記載可憑。按全民健康保險之目的僅係在補償被保險人因治
        療疾病所產生之費用，亦即填補被保險人之具體損害；被保險人於保險事故
        發生後，就其支出之醫療費用得依約向中央健康保險局請求填補其損害，一
        旦其損害被填補之後，其對第三人之損害賠償請求權，即應讓與保險人及中
        央健康保險局，而不得再向該第三人請求損害賠償，否則即為不當得利，全
        民健康保險法第八十二條之規定：「保險對象因汽車交通事故，經本保險提
        供醫療給付者，本保險之保險人得向強制汽車責任保險之保險人代位請求該
        項給付」亦同斯此旨。雖全民健康保險法第八十二條僅規定在加害人投保強
        制汽車保險時，中央健康保險局得逕向強制汽車責任險之保險人代位請求，
        惟基於全民健康保險之性質、目的及法律解釋之完整性，應認所有之全民健
        康保險，均有保險人代位權之適用。至上開規定之創設意義，應僅係在簡化
        求償途徑，使中央健康保險局不必依循一般向加害人求償之途徑爾，要無排
        除向加害人代位求償情況之意思。準此，原告因此次受傷所生醫療費用，其
        中三千七百七十元部分，既經中央健康保險局支付，則該部分之醫藥費請求
        權即移轉予中央健康保險局，原告自不得再請求被告給付，故原告此部份主
        張不應准許。
  （二）增加生活需要：
    １、原告因遭被告毆打頭部、鼻部、眼部，以致原配戴使用之眼鏡破壞不堪使用
        ，依其情形，自有重新配置，以維持傷害後身體健康之必要。原告主張其重
        新配置眼鏡支出費用三千五百元，有原告提出由博視能隱形眼鏡行出具之收
        據一紙為證，堪信為真實，此部份應由被告賠償。
    ２、營養費：原告主張受傷期間需多食滋補品始能回復體力，增加生活傷需要五
        萬元云云，並未提出任何單據以實其說。本院審酌原告所受傷情，認為應無
        須特別之營養品；且經向原告就醫之衛生署台北醫院查詢結果，該院亦函覆
        稱：原告因頭部外傷併頭、臉頰、上肢多處擦挫傷，於八十八年七月十二日
        來院急診，當日離院，有鼻骨斷裂，其傷大約二至三週可康復，應不需特別
        之營養品等語，有該院八十九年七月二十日北醫歷字第４４０３號函在卷可
        憑，從而原告請求被告給付營養費用五萬元，於法尚有未合，不應准許。
  （三）工作損失：按損害賠償，除法律另有規定或契約另有訂定外，應以填補債權
        人所受損害及所失利益，民法第二百十六條第一項定有明文。此「所失利益
        」在身體受傷害之損害賠償而言，自包含因無法工作而減少之收入。經查原
        告主張其在大有巴士公司擔任駕駛員，於本件傷害事故發生前，八十八年一
        月、四月、五月份之薪津收入，平均每月約七萬五千元，有原告提出之薪資
        單三張在卷為證，且原告自八十三年九月九日即開始任職迄今，亦有薪資單
        上之報到日期之記載可證，故堪信原告受傷前係有固定收入之人。其因本件
        傷害事故受有頭部外傷併頭、臉頰、上肢多處擦挫傷，且鼻骨斷裂，約需二
        至三週始能康復，有前揭行政院衛生署台北醫院之函覆在卷可佐，從而原告
        請求此段期間不能工作而減少之收入，自屬有據。經按原告受傷前平均月收
        入七萬五千元計算，原告三週不能工作減少之收入計為五萬二千五百元（７
        ５０００／３０＊２１＝５２５００），從而原告請求被告賠償上開金額，
        於法並無不合，應予准許。至於原告之請求逾上開金額部分，原告並未舉證
        以實其說，自不應准許。
  （四）精神慰撫金：原告主張其無端遭受被告毆傷，受傷嚴重大量出血，身體變虛
        弱、視力不清、鼻骨骨折，有需要再開刀之虞，精神上所受之痛苦至深且鉅
        ，故請求精神慰撫金一百萬元等語。經查原告因遭被告毆打而受有頭部外傷
        併頭、臉頰、上肢多處擦挫傷及鼻骨斷裂之傷害，於八十八年七月十二日至
        衛生署台北醫院急診，當日離院，其傷大約需二至三週始可康復，身體及精
        神上自受有相當之痛苦，故原告請求賠償慰撫金，固非無據。惟關於請求之
        金額，本院審酌原告傷情、所受痛苦程度及兩造均係以擔任大有巴士之司機
        為業，暨兩造之身分、社會地位、智識水準及其他實際狀況等一切情狀，認
        原告請求賠償精神慰撫金一百萬元，尚屬過高，應核減為十萬元，方屬公允
        ，逾此部分之請求則不應准許。
四、縱上所述，原告因本件車禍所受損害總計為拾伍萬柒仟伍佰伍拾伍元（１５５５
    ＋３５００＋５２５００＋１０００００＝１５７５５５），從而原告本於侵權
    行為之法律關係請求被告給付上開數額及自起訴狀繕本送達之翌日即八十九年一
    月二十八日起至清償日止，按週年利率百分之五計算之利息，於法有據，應予准
    許；逾此部分之請求，則為無理由，應予駁回。
五、假執行之宣告：原告陳明願供擔保，請准宣告假執行，就原告勝訴部分，核無不
    合，爰酌定相當之擔保金額，併予准許。至原告敗訴部分，其假執行已失所附麗
    ，應併予駁回。
參、結論：本件原告之訴為一部有理由，一部無理由，依民事訴訟法第三百八十五條
    第一項前段、第七十九條但書、第三百九十條第二項，判決如主文。
中      華      民      國    八十九    年     十一     月      十      日
                                    臺灣板橋地方法院民事第三庭
~B法      官  許月珍
右為正本係照原本作成
如對本判決上訴須於判決送達後二十日內向本院提出上訴狀
中      華      民      國    八十九    年     十一     月      二十    日
~B法院書記官  馬文慶


司法院資訊處製作；財團法人民間司法改革基金會備份。
